臺灣屏東地方法院民事裁定　　　　　　100年度司養聲字第3號
聲　請　人
即收 養 人　洪文濱
聲　請　人
即被收養人　李慧秀
法定代理人　林秀美
　　　　　　李德文
上列聲請人間聲請認可收養事件，本院裁定如下：
    主  文
認可洪文濱於民國一百年八月二十日收養李慧秀為養女。
聲請程序費用新台幣壹仟元由聲請人平均負擔。
    理  由
一、聲請意旨略以：收養人洪文濱（男，民國57年5 月24日出生
    願收養李慧秀（女，民國94年3 月24日出生）為養女，被收
    養人係未滿7 歲之未成年人，業由其法定代理人即生父、母
    李德文、林秀美代為及代受意思表示，與收養人洪文濱於民
    國（下同）100 年8 月20日訂立收養契約，並提出收養契約
    書、收養同意書、戶籍謄本、勞工一般體格健康檢查記錄表
    、建物及土地所有權狀影本、員工薪資單、臺灣銀行在職證
    明書等件為證，爰依民法第1079條第1 項之規定，聲請裁定
    認可等語。
二、按子女被收養時，應得其父母之同意；但已向法院聲請收養
    認可者，得以言詞向法院表示並記明筆錄代之；被收養者未
    滿七歲時，應由其法定代理人代為並代受意思表示；收養應
    以書面為之，並向法院聲請認可；收養有無效、得撤銷之原
    因或違反其他法律規定者，法院應不予認可；法院為未成年
    人被收養之認可時，應依養子女最佳利益為之；法院認可兒
    童及少年收養事件，應基於兒童及少年之最佳利益，斟酌收
    養人之人格、經濟能力、家庭狀況及以往照顧或監護其他兒
    童及少年之紀錄決定之；法院認可兒童及少年之收養前，應
    命主管機關或兒童及少年福利機構進行訪視，提出調查報告
    及建議；前項主管機關或兒童及少年福利機構進行前項訪視
    ，應調查出養之必要性，並給予必要之協助。民法第1076之
    1 條第1 項本文、第2 項後段、第1076之2 條第1 項、第
    1079 條 、第1079之1 條及兒童及少年福利法第14條第1 項
    、第4 項前段、5 項前段分別定有明文。次按妻之受胎，係
    在婚姻關係存續中者，推定其所生子女為婚生子女；前項推
    定，夫妻之一方或子女能證明子女非為婚生子女者，得提起
    否認之訴。民法第1063條第1 、2 項亦定有明文。故妻於婚
    姻關係存續中受胎所生之子女，若夫妻或子女並未提起婚生
    否認之訴，該子女依法仍應推定為夫之婚生子女。
三、本件經本院分別函請臺東縣政府委託台東縣婦女家庭服務中
    心、高雄市政府委託財團法人聖功社會福利慈善基金會實地
    訪視，調查報告認為：
  (一)出養人方面：1.案母表示在新竹生下案主後，就獨自前往南
    投工作，由案生父照顧案主，後又聽說交由一位友人照顧，
    案母與案主少有聯絡，至今年5 月才由友人提出將案主出養
    ，案母雖非主動出養，但亦表示只要有人願意照顧案主就好
    ，對出養一事表現得泰然自若，並不斷強調這也是沒辦法的
    事。2.案母表示因為案主是非婚生女，所以案父（即其配偶
    李德文）並不知情，出養同意書是未經過案父同意填寫的，
    案父因躲避債務已離開臺東多年，無法聯繫，而案生父目前
    中風在高雄休養，不知道案主出養一事。3.就家庭功能而言
    ，案父及案生父分別因為債務及身體狀況問題，無法照顧案
    主，而案母住家房舍老舊，衛生條件不足，且案母係從事資
    源回收工作，經濟上入不敷出。4.案母與案父及之前的同居
    人共生有7 名子女，案兄姐都由親戚扶養，案母不論是教養
    態度、照顧環境、生活狀況都令人堪慮，且本身並無強烈與
    案主共同生活的意願。
  (二)收養人與被收養人方面：1.被收養人出生後便委由收養人之
    二姐照顧，與收養人之間相當熟悉，今年8 月確定收養後並
    與收養人久住，適應狀況良好。2.收養人表示其想有個陪伴
    ，加上對被收養人已有感情，且考量被收養人之生父、母環
    境不佳，為給予被收養人穩定的成長環境，遂提出本件聲請
    ，收養動機及意願明確堅定。3.收養人任職於臺灣銀行，收
    入穩定，名下有不動產，及投資股票、基金之習慣，無任何
    負債，經濟狀況良好。4.收養人與其原生家庭成員互動良好
    ，其妹妹更是收養人心靈及生活支持不可或缺的角色，同時
    也能協助收養人照顧、打理被收養人之生活所需，與家人關
    係緊密。5.收養人對被收養人的優缺點、特質、喜好的食物
    及興趣、生活作息皆能詳細描繪，對被收養人的管教採取溫
    和卻不失原則的態度，甚至教導被收養人學習獨立，對其未
    來的生活也有規劃及想法，親職能力佳。6.被收養人描述其
    喜歡跟收養人共同居住、生活，不想與收養人分開，其非常
    喜歡收養人，甚至稱呼收養人為「爸比」，對收養人的評價
    高，顯示其對收養人的信任及依賴，因此評估收養人扶養被
    收養人無不適之處。
四、經查，本件被收養人李慧秀係未滿7 歲之未成年人，已由其
    法定代理人即生母林秀美代為及代受意思表示，於100 年8
    月20日與收養人洪文濱訂立書面收養契約，有戶籍謄本、收
    養契約書及收養同意書在卷可憑，復經收養人洪文濱、被收
    養人李慧秀於100 年10月14日、生母林秀美於同年11月21日
    到庭陳述明確。另生母雖於社工訪視時表示，因為案主是非
    婚生女，所以案父不知情，出養同意書是未經過案父同意填
    寫的，且案父因躲避債務已離開臺東多年，無法聯繫等語，
    惟查生母林秀美於79年12月5 日與李德文結婚後，婚姻關係
    存續至今，而被收養人李慧秀係於94年3 月24日出生，故生
    母之配偶李德文依法推定為被收養人之生父，且無人提起婚
    生否認之訴，無另為探詢之必要；又生父李德文經通知已於
    100 年12月23日到庭，其表示目前係於台北從事臨時工，月
    薪僅一萬多元且居無定所，對於被收養人李慧秀除出生時有
    看過外，已多年未見，其同意出養李慧秀，並於收養契約書
    、收養同意書上簽名，此有電話紀錄及訊問筆錄在卷足憑，
    是本件並無生父不明礙難同意之情，收養文件亦已齊備。
五、本院綜觀全卷並參考前揭訪視報告之評估，認為被收養人之
    原生家庭子女眾多，而生父遠走他鄉且收入不穩定，僅靠生
    母一人獨立扶養，生活環境及經濟狀況確屬堪慮，且生母並
    無扶養被收養人之明顯意願；而收養人在身體、支持系統及
    經濟狀況各方面均頗為良好，與被收養人相處情形亦甚為融
    洽，有能力及意願提供被收養人妥善之照顧，是本件收養符
    合被收養人之最佳利益，且無其他收養無效或得撤銷之事由
    ，自應予認可，並溯及於100 年8 月20日訂立收養書面契約
    時發生效力。
六、依非訟事件法第21條第1 項前段、第23條、民事訴訟法第85
    條第1 項前段，裁定如主文。
中    華    民    國   100    年    12    月    30    日
                家事庭  司法事務官  陳佐政
以上正本係照原本作成。
如不服本裁定應於送達後10日內向本院提出抗告狀，並繳納抗告
費新臺幣1,000元。